臺灣臺中地方法院刑事判決
111年度交訴字第370號
公  訴  人  臺灣臺中地方檢察署檢察官
被      告  呂正雄


                    （另案於法務部矯正署臺中戒治所臺中分所執行強制戒治中）
上列被告因肇事逃逸案件，經檢察官提起公訴（111年度偵字第2
9079號），被告於準備程序中就被訴事實為有罪之陳述，經告以
簡式審判之旨，並聽取意見後，本院合議庭裁定由受命法官獨任
進行簡式審判程序，判決如下：
    主          文
甲○○犯肇事致人傷害逃逸罪，處有期徒刑陸月，如易科罰金，以
新臺幣壹仟元折算壹日。
    犯罪事實及理由
一、犯罪事實：
    甲○○於民國111年3月15日下午5時5分許，駕駛車牌號碼00-0
    000號自用小客車，沿臺中市北屯區環中東路二段快車道由
    南往北方向行駛，行經環中東路二段與北屯區軍福十五路交
    岔路口時，本應注意車輛行駛在設有劃分島劃分快慢車道之
    道路，在快車道行駛之車輛不得右轉彎（起訴書誤載為「本
    應注意車輛行駛時應按照標線方向」，應予更正），而依當
    時情形，並無不能注意之情事，竟疏未注意，自快車道逕行
    右轉，適丙○○騎乘車牌號碼000-000號普通重型機車、乙○○
    騎乘車牌號碼000-000號普通重型機車，沿環中東路二段同
    方向行駛在慢車道，亦行經上開交岔路口，三方車輛因而發
    生碰撞，致丙○○受有右膝挫傷、右膝開放性傷口、右前臂挫
    傷之普通傷害，乙○○受有左腳踝擦傷之普通傷害（甲○○涉過
    失傷害部分均未據告訴）。詎甲○○於肇事後，明知丙○○、乙○○因此受傷，竟未下車察看或留置現場採取救護措施，亦未
    通報或等候警察機關、救護單位到場處理，即基於駕駛動力
    交通工具發生交通事故致人傷害而逃逸之故意，逕自駕車離
    開現場，嗣警據報到場處理，並調閱路口監視錄影畫面，而
    循線查知上情。
二、證據：
　㈠被告甲○○於警詢時、偵查中、準備程序及審理時之自白。
　㈡警員職務報告、道路交通事故現場圖、道路交通事故調查報
    告表㈠、㈡、臺中市政府警察局交通事故補充資料表、舉發違
    反道路交通管理事件通知單。
　㈢監視影像畫面擷圖、現場及車損照片。
　㈣上開車輛之車籍資料。
　㈤歐承昌骨科診所診斷證明書。
三、論罪科刑之理由：
　㈠核被告甲○○所為，係犯刑法第185條之4第1項前段之肇事致人
    傷害而逃逸罪。
  ㈡被告前因竊盜、施用毒品、服用毒品致不能安全駕駛動力交
    通工具之公共危險等案件，經本院先後以104年度審交訴字
    第141號、104年度審訴字第848號判處有期徒刑5月（3次）
    、4月、9月、3月、1年確定，再經本院以104年度聲字第436
    8號裁定定應執行有期徒刑2年9月確定，於110年3月28日執
    行完畢，有其臺灣高等法院被告前案紀錄表可佐，此亦經檢
    察官於起訴書及本院審理時主張並提出刑案資料查註紀錄表
    為證，被告則對於其有上開徒刑執行完畢之事實亦坦認無訛
    （見本院卷第67至68頁），是被告於受徒刑之執行完畢，5 
    年以內故意再犯本案有期徒刑以上之罪，為累犯；惟刑法第
    47條第1 項規定：「受徒刑之執行完畢，或一部之執行而赦
    免後，5 年以內故意再犯有期徒刑以上之罪者，為累犯，加
    重本刑至二分之一」，有關累犯加重本刑部分，雖不生違反
    憲法一行為不二罰原則之問題，惟其不分情節，基於累犯者
    有其特別惡性及對刑罰反應力薄弱等立法理由，一律須加重
    最低本刑，致生行為人所受之刑罰超過其所應負擔罪責之個
    案，其人身自由因此遭受過苛之侵害部分，對人民受憲法第
    8 條保障之人身自由所為限制，不符憲法罪刑相當原則，牴
    觸憲法第23條比例原則（司法院釋字第775 號解釋意旨參照
    ），是審酌被告前述經執行完畢之案件，關於竊盜、施用毒
    品部分，與本案之罪質不同，犯罪動機、情節、目的、原因
    顯屬有別，至於服用毒品致不能安全駕駛動力交通工具之公
    共危險部分，雖與本案之肇事逃逸罪均規定於刑法之「公共
    危險罪」章內，然觀諸該章內所明文處罰之各種犯罪行為態
    樣本質亦屬有異，各罪所欲保護之法益並非相同，復考量被
    害人丙○○、乙○○因本件車禍所受之傷害程度尚非嚴重，檢察
    官復未提出確切事證，足認被告有何特別之惡性，或對刑罰
    之反應力薄弱等教化上之特殊原因而有加重其刑之必要，綜
    觀全案情節，對比肇事逃逸罪之法定刑，其罪刑應屬相當，
    並無必加重其最低法定本刑之必要，爰裁量不依刑法第47條
    第1 項規定加重其刑。
  ㈢爰審酌被告駕車因前揭過失不慎造成被害人受傷，明知被害
    人受有傷害，卻未顧被害人生命、身體安全，未報警處理或
    為積極救護措施，即逕自離開現場，所為不該，且有前述經
    法院判處罪刑執行完畢之紀錄，素行非佳；惟被害人所受傷
    害尚非嚴重，亦未對被告提出任何告訴，被告犯後亦坦承犯
    行，並考量被告自陳為國中肄業之教育程度、曾從事人力派
    遣工作、入所前與母親同住、有1名未成年子女須扶養之生
    活、經濟狀況（見本院卷第77頁）等一切情狀，量處如主文
    所示之刑，並諭知易科罰金之折算標準。
四、適用之法律：
  ㈠刑事訴訟法第273條之1第1項、第299條第1項前段、第310條
    之2、第454條第1項。
　㈡刑法第185條之4第1項前段、第47條第1項、第41條第1項前段
    。
　㈢刑法施行法第1條之1第1項。
五、如不服本判決，應於收受判決後20日內，敘述具體理由向本
    院提出上訴書狀。　　
六、本案經檢察官林宏昌提起公訴，檢察官丁○○到庭執行職務。
中　　華　　民　　國　　111 　年　　12　　月　　5 　　日
                  刑事第六庭  法  官  廖慧娟
以上正本證明與原本無異。
告訴人或被害人如不服判決，應備理由具狀向檢察官請求上訴，
上訴期間之計算，以檢察官收受判決正本之日起算。
                              書記官  資念婷
中　　華　　民　　國　　111 　年　　12　　月　　6 　　日
附錄本案論罪科刑法條：
刑法第185條之4
駕駛動力交通工具發生交通事故，致人傷害而逃逸者，處6月以
上5年以下有期徒刑；致人於死或重傷而逃逸者，處1年以上7年
以下有期徒刑。
犯前項之罪，駕駛人於發生交通事故致人死傷係無過失者，減輕
或免除其刑。